臺灣臺中地方法院刑事判決
111年度交易字第11號
公  訴  人  臺灣臺中地方檢察署檢察官
被      告  黃建盛


上列被告因過失傷害案件，經檢察官提起公訴（110年度偵字第3
0097號），被告於本院準備程序進行中就被訴事實為有罪之陳述
，經合議庭裁定由受命法官獨任進行簡式審判程序，判決如下：
    主    文
黃建盛犯汽車駕駛人，行經行人穿越道不依規定讓行人優先通行
，因過失致人重傷害罪，處有期徒刑陸月，如易科罰金，以新臺
幣壹仟元折算壹日。
    犯罪事實
一、黃建盛於民國110年3月12日8時59分許，駕駛車牌號碼000-0
    000號自用大貨車，沿臺中市東區福仁街由東往西方向行駛
    ，途經福仁街與進德路交岔路口欲左轉進德路時，本應注意
    車前狀況，且行經行人穿越道，遇有行人穿越時，應暫停讓
    行人先行通過，而依當時之情形又無不能注意之情事，竟疏
    未注意即貿然左轉，適張瑞賓步行在行人穿越道由東往西方
    向正穿越進德路，黃建盛因前揭疏失，其大貨車不慎碰撞張
    瑞賓，致張瑞賓受有頭部外傷併顱內出血、硬腦膜下積液、
    水腦等重傷害，致其意識近乎植物人狀態。黃建盛於肇事後
    ，停留現場待司法警察到場處理時，於司法警察尚未知悉肇
    事者為何人前，主動坦承肇事並接受偵訊，自首而接受裁判
    。
二、案經張瑞賓之妻陳秀鐘告訴臺灣臺中地方檢察署檢察官偵查
    起訴。
    理    由
一、上開犯罪事實，業據被告黃建盛於道路交通事故談話紀錄表
    、警詢、偵查、本院準備程序、審理時均坦承不諱（發查卷
    第31、47至51頁、他卷第23至24頁、本院卷第51至53、101
    至104、107至113頁），核與證人即告訴人陳秀鐘於警詢、
    偵查中、本院準備程序所為證述（發查卷第53至57頁、他卷
    第24頁、本院卷第53頁）大致相符，復有【張瑞賓】中國醫
    藥大學附設醫院診斷證明書、中國醫藥大學附設醫院110年7
    月20日院醫事字第1100009602號函、臺中市政府警察局第三
    分局道路交通事故現場圖、臺中市政府警察局第三分局道路
    交通事故調查報告表（一）（二）、臺中市政府警察局道路
    交通事故照片、臺中市政府警察局道路交通事故肇事人自首
    情形紀錄表、臺中市政府警察局交通事故補充資料表、行車
    紀錄器畫面翻拍照片、臺中市政府警察局道路交通事故初步
    分析研判表各1份（他卷第11、15頁、發查卷第11、13至15
    、19至29、35、39、41至45、59頁）可考，併有行車紀錄器
    畫面光碟1片存卷可證，足認被告前揭任意性自白與事實相
    符，堪予採信。
二、按汽車行駛時，駕駛人應注意車前狀況及兩車併行之間隔，
    並隨時採取必要之安全措施，道路交通安全規則第94條第3
    項定有明文。而依當時天候晴、日間自然光線、柏油路面、
    乾燥、無缺陷、且無障礙物、視距良好，並無不能注意之情
    形，竟疏未注意車前狀況，貿然駕駛車牌號碼000-0000號自
    用大貨車左轉而撞擊正在過馬路之被害人張瑞賓，被害人因
    而受有頭部外傷併顱內出血、硬腦膜下積液、水腦等重傷害
    ，致其意識近乎植物人狀態，被告之駕駛行為自有過失，至
    為顯然，且其過失行為與被害人之重傷害結果間，確具有相
    當因果關係。綜上所述，本案事證明確，被告上開過失致重
    傷害之犯行洵堪認定，應依法論科。
三、論罪科刑：
（一）按汽車駕駛人，無駕駛執照駕車、酒醉駕車、吸食毒品或
      迷幻藥駕車、行駛人行道或行經行人穿越道不依規定讓行
      人優先通行，因而致人受傷或死亡，依法應負刑事責任者
      ，加重其刑至2分之1，道路交通管理處罰條例第86條第1
      項定有明文；又刑法總則之加重，係概括性之規定，所有
      罪名均一體適用；刑法分則之加重，係就犯罪類型變更之
      個別犯罪行為予以加重，成為另一獨立之罪名。道路交通
      管理處罰條例第86條第1項關於汽車駕駛人，行經行人穿
      越道不依規定讓行人優先通行，因而致人受傷或死亡，依
      法應負刑事責任者，加重其刑至2分之1之規定，係就（按
      ：修正前）刑法第276條第1項之過失致人於死罪、同條第
      2項之業務過失致人於死罪，（按：修正前）同法第284條
      第1項之過失傷害（及致重傷）罪、同條第2項之業務過失
      傷害（及致重傷）罪之基本犯罪類型，對於加害人為汽車
      駕駛人，於從事駕駛汽車之特定行為時，於行經行人穿越
      道之特定地點，不依規定讓行人優先通行，因而致人受傷
      或死亡之特殊行為要件予以加重處罰，已就上述（按：修
      正前）刑法第276條第1、2項，（按：修正前）同法第284
      條第1、2項各罪犯罪類型變更之個別犯罪行為予以加重，
      而成另一獨立之罪名，自屬刑法分則加重之性質（最高法
      院99年度台非字第198號判決參照)。則道路交通管理處罰
      條例第86條第1項中「無駕駛執照駕車」、「酒醉駕車」
      、「吸食毒品或迷幻藥駕車」、「行駛人行道」既與「行
      經行人穿越道不依規定讓行人優先通行」均屬就刑法第27
      6條及同法第284條各罪犯罪具特殊要件時予以加重處罰之
      規定，乃就犯罪類型變更之個別犯罪行為予以加重，自屬
      刑法分則加重之性質而成為另一獨立之罪名。核被告所為
      ，係犯道路交通管理處罰條例第86條第1項、刑法第284條
      後段之汽車駕駛人，行經行人穿越道不依規定讓行人優先
      通行，因過失致人重傷害罪。
（二）被告行經行人穿越道不依規定讓行人優先通行，因而肇事
      致人重傷害，應依道路交通管理處罰條例第86條第1項規
      定，加重其刑。又被告於車禍事故發生後，向據報前來處
      理尚不知肇事人為何人之員警坦承肇事並願接受裁判等情
      ，有臺中市政府警察局道路交通事故肇事人自首情形紀錄
      表1紙在卷可憑（發查卷第35頁），是以被告對於未經發
      覺之犯罪自首而接受裁判，合於刑法第62條前段規定之自
      首要件，爰依法減輕其刑，並依法先加後減之。
（三）爰以行為人之責任為基礎，審酌被告駕車疏未禮讓當時行
      走在行人穿越道上之被害人，致被害人受有本案傷勢；另
      審酌被告雖有與被害人家屬調解意願，然因被害人家屬求
      償之費用為被告及其保險公司所不能負擔，因而未能與被
      害人家屬達成和解，賠償被害人所受之損害，另斟酌被害
      人所受之傷害、本案車禍被告之過失程度及被告於本院審
      理時自陳之智識程度、經濟及家庭生活狀況（本院卷第11
      3頁）等一切情狀，量處如主文所示之刑，並諭知以新臺
      幣1,000元折算1日之易科罰金折算標準。　　
據上論斷，應依刑事訴訟法第273條之1第1項、第299條第1項前
段，道路交通管理處罰條例第86條第1項，刑法第11條前段、第2
84條後段、第62條前段、第41條第1項前段，刑法施行法第1條之
1第1項，判決如主文。
本案經檢察官黃政揚提起公訴，檢察官宋恭良到庭執行職務。
中　　華　　民　　國　　111 　年　　4 　　月　　25　　日
                  刑事第十庭    法  官  林怡姿
以上正本證明與原本無異。
如不服本判決應於收受送達後20日內向本院提出上訴書狀，並應
敘述具體理由；其未敘述上訴之理由者，應於上訴期間屆滿後20
日內向本院補提理由書（均須按他造當事人之人數附繕本）「切
勿逕送上級法院」。
告訴人或被害人如不服判決，應備理由具狀向檢察官請求上訴，
上訴期間之計算，以檢察官收受判決正本之日起算。
                                書記官  黃泰能
中　　華　　民　　國　　111 　年　　4 　　月　　25　　日
附錄論罪科刑法條
刑法第284條
因過失傷害人者，處 1 年以下有期徒刑、拘役或 10 萬元以下
罰金；致重傷者，處 3 年以下有期徒刑、拘役或 30 萬元以下
罰金。
道路交通管理處罰條例第86條
汽車駕駛人，無駕駛執照駕車、酒醉駕車、吸食毒品或迷幻藥駕
車、行駛人行道或行經行人穿越道不依規定讓行人優先通行，因
而致人受傷或死亡，依法應負刑事責任者，加重其刑至二分之一
。
汽車駕駛人，在快車道依規定駕車行駛，因行人或慢車不依規定
，擅自進入快車道，而致人受傷或死亡，依法應負刑事責任者，
減輕其刑。